【裁判字號】    99,台上,6678
【裁判日期】    991028
【裁判案由】    違反毒品危害防制條例
【裁判全文】
最高法院刑事判決            九十九年度台上字第六六七八號
上  訴  人  甲○○
            乙○○
共      同
選任辯護人  張永昌律師
上列上訴人等因違反毒品危害防制條例案件，不服台灣高等法院
高雄分院中華民國九十八年四月二十三日第二審判決（九十八年
度上訴字第二九九號，起訴案號：台灣高雄地方法院檢察署九十
七年度偵字第一八九二八號），提起上訴，本院判決如下：
    主  文
原判決撤銷，發回台灣高等法院高雄分院。
    理  由
本件原判決認上訴人甲○○、乙○○有原判決事實欄所載犯行，
因而撤銷第一審關於甲○○部分之科刑判決，改判仍論處甲○○
販賣第二級毒品、共同販賣第三級毒品罪刑；及維持第一審論處
乙○○共同販賣第三級毒品罪刑，駁回乙○○在第二審之上訴，
，固非無見。
惟查科刑之判決書，須將法院依職權認定之犯罪事實，詳記於事
實欄，然後於理由內逐一說明其憑以認定之證據，使事實與理由
兩相一致，始稱適法；倘若所認定之事實，與其所採用之證據不
相適合，即屬證據上理由矛盾，其判決當然違背法令。原判決理
由欄明扣案甲○○所持有之毒品MDMA數量達一百三十五顆、愷
他命數量達六九點三五九公克，為數甚多，是其確有相當貨源足
供販賣MDMA、愷他命之用，且有電子秤隨時可供分秤愷他命以分
裝販售，益徵甲○○自白及伍泳錡、余官庭證述甲○○確有販毒
之情，實屬信而有徵等由（見原判決第十一頁第八至十一行、第
十八頁第十八至二十二行）。然上開扣案之一百三十五顆MDMA、
十三包愷他命，係甲○○於民國九十七年七月二日晚上八時至十
時許，在高雄市八五大樓對面之LAMP舞廳所購得，其中之愷他命
係經乙○○介紹而購得等情，業據乙○○於警詢，甲○○於警詢
、偵查及第一審為羈押訊問時供承在卷（見高市警新分偵字第０
九七００一八八七二號卷第二、八頁，偵字第一八九二八號卷第
七十五頁、偵聲字第六一一號卷第十頁），倘若非虛，該經查扣
之MDMA、愷他命等毒品似與甲○○賣予伍泳錡、甲○○及乙○○
共同賣予余官庭之毒品無關。原判決以該扣案之MDMA、愷他命佐
證甲○○、乙○○賣出毒品時主觀上有營利之意圖，自有證據上
理由之矛盾。又該扣案之MDMA、愷他命，若如甲○○於警詢、乙
○○於偵查中所供，係欲供甲○○販賣所用等情（見上開警卷第
二頁、偵字第一八九二八號卷第十一頁），則甲○○、乙○○此
部分是否另涉及意圖營利而販入上開毒品罪，原判決未予調查、
釐清，亦有調查未盡之違誤。上訴意旨指摘原判決違法，尚非全
無理由，因認有發回更審之原因。又毒品危害防制條例業於九十
八年五月二十日修正公布，關於販賣第二級、第三級毒品部分，
修正後同條例第四條第二項、第三項就得併科罰金刑部分，分別
從新台幣（下同）七百萬元、五百萬元以下，提高為一千萬元、
七百萬元以下，此部分自以修正前之規定較有利於被告；然同條
例第十七條則於修正後，增列第二項：「犯第四條至第八條之罪
於偵查及審判中均自白，減輕其刑。」之規定，此部分則以修正
後之規定較有利於被告。被告若有上開減刑規定之適用，經綜合
比較結果則應整體適用修正後之規定較有利於被告。又上開條例
第十七條第二項之立法理由旨在使刑事案件儘速確定，鼓勵被告
認罪，並節省司法資源，茍被告於偵查及審判中均曾自白過犯罪
，即符上開立法意旨而合於減刑要件，不以自始至終均坦承犯罪
為其必要。原判決於理由欄明甲○○、乙○○曾於偵查中自白
犯罪（見原判決第六頁第三至九頁），並引用乙○○於第一審時
證稱：余官庭有打電話給伊，說要購買愷他命等語（見原判決第
十四頁第七至九行），及甲○○於第一審時證稱：伊在分裝毒品
愷他命時，乙○○有幫伊傳遞毒品分裝袋等語（見原判決第十九
頁第十一至十三行），為其二人販賣第三級毒品犯行之論據；況
乙○○於第一審時亦曾坦承：伊有幫忙拿毒品、磅秤，分裝袋給
甲○○分裝毒品等語（見第一審卷第一一五頁），甲○○於第一
審時亦坦承：余官庭有說要跟伊等買毒品，伊說三包給他不要錢
，他說不然三包算一千元，否則不好意思，並說五日或十日領錢
才要給伊，伊說不用等語（見第一審卷第一二八頁）。上情如果
無訛，就販賣第三級毒品部分，甲○○、乙○○上開所供，是否
係於偵查及第一審時均曾自白犯行，而得適用修正後上開條例第
十七條第二項減刑之規定，原判決未及審酌，案經發回，更審時
宜併注意及之。
據上論結，應依刑事訴訟法第三百九十七條、第四百零一條，判
決如主文。
中    華    民    國  九十九  年    十    月  二十八  日
                      最高法院刑事第十三庭
                          審判長法官  賴  忠  星
                                法官  呂  丹  玉
                                法官  吳      燦
                                法官  蔡  名  曜
                                法官  葉  麗  霞
本件正本證明與原本無異
                                      書  記  官
中    華    民    國  九十九  年   十一   月    三    日
                                                     ｍ

司法院資訊處製作；財團法人民間司法改革基金會備份。
